【裁判字號】    89,易,430
【裁判日期】    890929
【裁判案由】    詐欺
【裁判全文】
臺灣花蓮地方法院刑事判決                          八十九年度易字第四三號
    公  訴  人  臺灣花蓮地方法院檢察署檢察官
    被      告  乙○○
右列被告因詐欺案件，經檢察官提起公訴（八十九年度偵字第八二八號），本院判決
如左：
    主  文
乙○○共同偽造私文書，足以生損害於他人，處有期徒刑捌月，緩刑肆年。扣案之千
元玩具紙鈔壹佰捌拾伍張及丙○○與甲○○所簽訂汽車買賣合約書見證人欄偽造之「
林永祥」署押壹枚均沒收。
    事  實
一、乙○○與真實姓名不詳、年約四十餘歲、自稱姓羅之男子，因見丙○○於報紙刊
    登出售汽車之廣告，二人竟基於意圖為自己不法所有之概括犯意聯絡，共謀詐騙
    丙○○，並約定如詐得錢財，乙○○可分得新臺幣（下同）二萬或四萬元。二人
    先於民國八十九年三月四日二十一時許，由羅姓男子駕車搭載乙○○至花蓮市○○路三五一號丙○○經營之穩發便利商店，推由乙○○入內向丙○○佯稱姓林，
    欲購買汽車，丙○○不疑有詐，陷於錯誤，同意以三十萬元出售車號Ｇ六─六六
    八一號自用小客車，乙○○為取信丙○○，先付定金一千元，並以清查該車有無
    欠稅為由，向丙○○取得該車行車執照影本，雙方約定同年三月六日辦理過戶。
    同年三月五日二十一時許，羅姓男子駕車搭載乙○○至花蓮縣吉安鄉○○路○段
    四二五號甲○○經營之信順汽車商行，由乙○○入內向甲○○出示Ｇ六─六六八
    一號汽車行車執照影本，佯稱其友人積欠賭債，願出售該車以抵償賭債，甲○○
    稱須先看車，始能估價，請乙○○翌日再來，乙○○遂將行車執照影本交予甲○○後離去。同年三月六日十時許，羅姓男子在花蓮市○○○路與國聯三路路口之
    沙漠甘泉茶舖內，將裝有千元真鈔一張及玩具紙鈔一百八十五張之腰包一只交予
    乙○○，以供詐付買賣價款予丙○○之用。同日十一時許，乙○○攜該腰包再至
    穩發便利商店，向丙○○佯稱其為信順汽車商行股東，在該行辦理過戶手續即可
    ，丙○○誤信為真，遂駕Ｇ六─六六八一號汽車與乙○○同往信順汽車商行，經
    甲○○請人估價後，雙方以二十萬元成交，甲○○當場與丙○○簽訂汽車買賣合
    約書，甲○○要求乙○○擔任見證人，乙○○即於買賣合約書上見證人欄偽簽「
林永祥」署押，以示見證是項買賣契約成立之意，足生損害於「林永祥」之人。
    簽約後，甲○○告知於當日十三時三十分方能辦妥過戶並支付價款，丙○○與乙○○遂駕Ｇ六─六六八一號汽車先至花蓮縣吉安鄉○○路○段五七０號香廚便當
    店內進用午餐，其間羅姓男子依計劃撥打乙○○之行動電話，乙○○通話後，向
    丙○○謊稱其友人發生車禍，現於慈濟醫院急救，欲借用Ｇ六─六六八一號汽車
    至醫院探視，並請丙○○代為保管腰包，丙○○不疑而同意，乙○○即駕該車離
    去，於同日十三時許返回信順汽車商行，將該車交予甲○○，甲○○誤信乙○○
    所言，錯認丙○○係以售車價款抵償積欠乙○○之賭債，一時失察而將原先議妥
    之買賣價款扣除稅捐一萬元後，交付十九萬元予乙○○。丙○○於乙○○離去後
    不久，因見腰包拉鍊未完全拉上，發現腰包內俱為玩具紙鈔，迅即趕至信順汽車
    商行，將甫詐得現款正欲離去之乙○○追及逮捕，報警處理。
二、案經丙○○、甲○○訴由花蓮縣警察局吉安分局報請臺灣花蓮地方法院檢察署檢
    察官偵查起訴。
    理  由
一、右揭事實，迭據被告乙○○於警訊、檢察官偵查及本院審理時坦承不諱，核與被
    害人丙○○、甲○○指訴之情節相符，復有汽車買賣合約書、贓證物品認領收據
    、照片四張在卷及千元玩具紙鈔一百八十五張扣案可佐，事證明確，被告犯行洵
    堪認定。
二、按被告應甲○○之請，在甲○○與丙○○所簽訂之汽車買賣合約書上見證人欄偽
    簽「林永祥」署押，依交易習慣，已足以為表示其於雙方簽約時在場並見證買賣
    契約成立之證明，依刑法第二百二十條第一項規定，應以第二百十條之私文書論
    之。核被告所為，係犯刑法第二百二十條第一項、第二百十條之偽造準私文書罪
    、第三百三十九條第一項之詐欺取財罪。被告與羅姓成年男子間，有犯意聯絡及
    行為分擔，為共同正犯。被告偽造署押為偽造準私文書之部分行為，不另論罪。
    被告先後詐欺丙○○、甲○○之犯行，時間緊接，所犯罪名相同，顯係出於概括
    犯意為之，為連續犯，依刑法第五十六條規定以一罪論，並加重其刑。所犯偽造
    準私文書罪及詐欺取財罪間，有方法結果之牽連關係，為牽連犯，依刑法第五十
    五條規定從較重之偽造準私文書罪處斷。公訴人就被告在汽車買賣合約書見證人
    欄偽造「林永祥」署押部分，雖漏未論及，惟此與已起訴之詐欺取財罪部分有牽
    連犯關係，為裁判上之一罪，本院自得併予審理。爰審酌被告因房屋遭查封，無
    力繳納貸款，而為本件犯行，其犯罪動機出於偶發，惟事先精心策劃，犯罪手段
    惡劣，連續詐得之財物非少，並斟酌其智識程度及犯後坦承犯行，態度良好等一
    切情狀，量處如主文所示之刑。末查被告前因侵占案件，經臺灣臺中地方法院判
    處有期徒刑六月，緩刑三年，於七十四年七月八日確定，其緩刑期滿而緩刑之宣
    告未經撤銷，且嗣未再受有期徒刑以上刑之宣告，此有臺灣花蓮地方法院檢察署
    刑案資料查註紀錄表在卷可參，另其為肢體殘障之人，有殘障手冊影本在卷可參
    ，其因一時失慮，偶罹刑典，經此刑之宣告後，應知警愓而無再犯之虞，本院因
    認以暫不執行其刑為適當，爰併宣告緩刑四年，以啟自新。扣案之千元玩具紙鈔
    一百八十五張為羅姓男子交予被告，預供詐付買賣價款予丙○○之用，業據被告
    供明在卷，屬被告所有供犯罪預備之物，依刑法第三十八條第一項第二款沒收之
    。至被告於丙○○與甲○○所簽訂汽車買賣合約書見證人欄偽造之「林永祥」署
    押，應依刑法第二百十九條沒收之。
據上論斷，應依刑事訴訟法第二百九十九條第一項前段，刑法第二十八條、第五十五
條、第五十六條、第二百二十條第一項、第二百十條、第三百三十九條第一項、第七
十四條第一款、第三十八條第一項第二款、第二百十九條，罰金罰鍰提高標準條例第
一條前段，判決如主文。
本案經檢察官李子春到庭執行職務。
中      華      民      國    八十九    年      九      月    二十九    日
                              臺灣花蓮地方法院刑事庭
                                  法  官  陳文通
右正本證明與原本無異。
如對本判決不服，應於送達後十日內，向本院提出上訴狀。（應抄附繕本）告訴人或
被害人如對於本判決不服者，應具備理由請求檢察官上訴，其上訴期間之計算係以檢
察官收受判決正本之日期為準。
                                  法院書記官
中      華      民      國    八十九    年      十      月      三      日
附錄本判決論罪之法律條文：
刑法第二百十條
偽造、變造私文書，足以生損害於公眾或他人者，處五年以下有期徒刑。
刑法第三百三十九條第一項
意圖為自己或第三人不法之所有，以詐術使人將本人或第三人之物交付者，處五年以
下有期徒刑、拘役或科或併科一千元以下罰金。
以前項方法得財產上不法之利益或使第三人得之者，亦同。
前二項之未遂犯罰之。


司法院資訊處製作；財團法人民間司法改革基金會備份。
